臺灣苗栗地方法院刑事判決　　　　　　　100年度訴字第231號
公　訴　人　臺灣苗栗地方法院檢察署檢察官
被　　　告　趙銘隆
上列被告因山坡地保育利用條例等案件，經檢察官提起公訴（10
0 年度偵字第1292號），本院依簡式審判程序判決如下：
    主  文
趙銘隆犯山坡地保育利用條例第34條第1 項之在他人山坡地內不
得擅自從事採伐罪，累犯，處有期徒刑拾月。
    犯罪事實及理由
一、犯罪事實：
（一）趙銘隆曾因妨害性自主及竊盜等案件，經本院於民國96年
      7 月24日以96年度訴字第310 號判決，分別判處有期徒刑
      2 年及1 年，減為有期徒刑1 年及6 月，並定其應執行刑
      為有期徒刑1 年4 月，上訴二審後，經台灣高等法院台中
      分院於96年10月11日以96年度上訴字第2326號判決，駁回
      上訴，於96年11月2 日確定，並於97年8 月20日因縮刑期
      滿執行完畢（構成累犯）。猶不知悔改，明知坐落苗栗縣
      後龍鎮○○段736 地號土地（下稱736 地號土地），係陳
      嘉助、陳開明、黃陳阿雪、陳如嬌、陳良玉、陳國郎、陳
      美華、陳英峰、潘吳美津等9 人所共有，業經主管機關依
      山坡地保育利用條例公告列管之山坡地，如有採伐之必要
      ，除須經土地所有權人同意外，並應經調查規劃，依水土
      保持技術規範實施水土保持之處理與維護，以防水土流失
      ，未擬具水土保持計劃申請主管機關許可前，不得擅自從
      事採伐作業，竟意圖為自己不法之所有，基於違反山坡地
      保育利用條例之犯意，未申請主管機關許可及所有權人之
      同意，於99年10月間某日中午，至苗栗縣後龍鎮○○里○
      鄰○○路40之52號王江三妹住處，向從事伐木之業者王江
      三妹佯稱，736 地號土地係其所有，願以新臺幣（下同）
      1 萬元之對價，將736 地號土地上之樹木，交由王江三妹
      承包伐樹云云，並帶王江三妹至現場察看，致王江三妹因
      此陷於錯誤，除交付訂金2,000 元予趙銘隆收受外，同時
      再雇用不知情之工人詹德財、蕭永富（王江三妹、詹德財
      、蕭永富均經檢察官另為不起訴處分），於99年12月18日
      ，攜帶在客觀上足供兇器使用之鏈鋸、柴刀等工具，至73
      6 地號土地，砍伐重約6 公噸之樹木，續於99年12月23日
      ，至上開土地砍伐重約1 公噸之樹木，嗣於同日上午10時
      許，陳蔡菊發現有人盜伐樹木，向警方報案，苗栗縣警察
      局竹南分局聯港派出所員警接獲報案後，於同日上午10時
      40分許，至現場查獲正在伐木之工人蕭永富、詹德財2 人
      ，再循線查獲趙銘隆。
（二）案經苗栗縣警察局竹南分局報請台灣苗栗地方法院檢察署
      檢察官偵查起訴。
二、證據名稱：
（一）被告趙銘隆於警詢時及偵、審中之自白（參見偵查卷第18
      頁至第22頁、第62頁至第63頁）─可以證明全部之犯罪事
      實。
（二）證人王江三妹於警詢時及檢察官偵查中之證述（參見偵查
      卷第23頁至第28頁、第75頁至第76頁）─可以證明被告趙
      銘隆詐騙證人王江三妹，及利用王江三妹盜伐他人樹木之
      事實。
（三）證人蕭永富於警詢時及檢察官偵查中之證述（參見偵查卷
      第29頁至第32頁、第64頁）─可以證明其係詹德財雇用伐
      木之工人，對樹木係何人所有並不知情之事實。
（四）證人詹德財於警詢時及檢察官偵查中之證述（參見偵查卷
      第33頁至第34頁、第63頁）─可以證明其係王江三妹雇用
      伐木之工人，對樹木係何人所有並不知情之事實。
（五）證人陳蔡菊於警詢時之證述，及領回時所出具之贓物認領
      保管單1 紙（參見偵查卷第35頁至第36頁、第49頁）─可
      以證明其發現上開土地上樹木，遭人盜伐之事實。
（六）證人陳嘉助於警詢時之證述（參見偵查卷第37頁至第38頁
      ）─可以證明其共有之土地上樹木，遭他人盜伐之事實。
（七）證人詹德財出具之責付贓物代保管領具1 紙（參見偵查卷
      第50頁）─可以證明伐木工具由何人保管之事實。
（八）苗栗縣竹南地政事務所土地所有權狀影本1 紙（參見偵查
      卷第51頁）─可以證明陳嘉助係上開土地之共有人之事實
      。
（九）現場照片7 張（參見偵查卷第52頁至第55頁）─可以證明
      上開土地上之樹木，確有被砍伐之事實。
（十）土地登記第二類謄本1 份（參見偵查卷第69頁至第71頁）
      ─可以證明苗栗縣後龍鎮○○段736 地號土地，係陳嘉助
      、陳開明、黃陳阿雪、陳如嬌、陳良玉、陳國郎、陳美華
      、陳英峰、潘吳美津等9 人所共有之事實。
（十一）臺灣高等法院被告前案紀錄表、臺灣苗栗地方法院檢察
        署刑案資料查註紀錄表各1 份─可以證明被告趙銘隆前
        科素行。
三、量刑理由：
（一）按「山坡地保育利用條例第34條第1 項規定之擅自採取土
      石使用罪，以行為人違反同條例第10條、第9 條第4 款在
      他人山坡地內，不得擅自從事採取土石使用之規定，為犯
      罪構成要件。其立法目的固重在山坡地自然生態景觀、涵
      養水源等水土保持處理與維護，及資源保育之有效利用，
      然其同時規範不得在他人山坡地內，擅自從事採取土石使
      用之犯行，本質上即為刑法第320 條第1 項竊盜罪之特別
      規定，自不應再論以竊盜罪名。本件原判決認定被告邱○
      銘、陳○旺、葉○及郭○泰為銘○砂石行之合夥人，於合
      夥關係存續中，基於概括犯意，共同意圖為自己不法所有
      ，連續擅自盜採屬山坡地保育區，鄭文裕所有在台南縣關
      廟鄉○○段第234 之60等地號內及同地段王採霞所有第23
      4 之65等地號內之土石，經警於87年2 月8 日查獲。因認
      被告等共同犯有山坡地保育利用條例第34條第1 項及刑法
      第320 條第1 項之罪，為想像競合犯，而依刑法第55條之
      規定，從較重之違反山坡地保育利用條例第34條第1 項之
      規定處斷。惟依上開說明，山坡地保育利用條例第34條之
      規定既為刑法第320 條第1 項竊盜罪之特別規定，依特別
      法優於普通法之法律競合關係，即應擇一適用山坡地保育
      利用條例第34條第1 項之規定論處。」（最高法院92年度
      台非字第232 號判決要旨參照）。經查：苗栗縣後龍鎮○
      ○段736 地號土地，其地目為林，使用分區屬山坡地保育
      區，使用類別為農牧用地，有上開土地登記第二類謄本之
      土地標示部欄內記載可知，足見上開土地係屬山坡地保育
      利用條例第3條所規範之山坡地無訛。
（二）核被告趙銘隆所為，係犯刑法第339 條第1 項之詐欺取財
      罪、山坡地保育利用條例第34條第1 項之在他人山坡地內
      不得擅自從事採伐罪。按山坡地保育利用條例第34條之規
      定，既為刑法竊盜罪之特別規定，依特別法優於普通法之
      法律競合關係，即應擇一適用較重之山坡地保育利用條例
      第34條第1 項之規定論處，起訴書認被告趙銘隆同時涉犯
      刑法第321 條第1 項第3 款之攜帶兇器竊盜罪，尚有未洽
      。又被告趙銘隆對被害人王江三妹施用詐術，同時利用不
      知情之王江三妹雇工砍伐樹木，乃一行為同時觸犯詐欺取
      財及在他人山坡地內不得擅自從事採伐二罪名，應從一較
      重之在他人山坡地內不得擅自從事採伐罪處斷，起訴書認
      上開二罪應分論併罰，亦有未洽。被告趙銘隆利用不知情
      之王江三妹雇工盜伐樹木，應論以間接正犯。次查，被告
      趙銘隆曾因妨害性自主及竊盜等案件，經本院於96年7 月
      24 日 以96年度訴字第310 號判決，分別判處有期徒刑2
      年及1 年，減為有期徒刑1 年及6 月，並定其應執行刑為
      有期徒刑1 年4 月，上訴二審後，經台灣高等法院台中分
      院於96年10月11日以96年度上訴字第2326號判決，駁回上
      訴，於96年11月2 日確定，並於97年8 月20日因縮刑期滿
      執行完畢，有上開前科表在卷足憑，其於前案有期徒刑執
      行完畢後5 年內，故意再犯本件有期徒刑以上刑之罪，為
      累犯，應依刑法第47條第1 項之規定，加重其刑。
（三）爰審酌被告趙銘隆有多次竊盜之前科紀錄，有上開前科表
      在卷可憑，足見其人素行不佳，以其年富力壯，不思努力
      工作，賺取生活費用，竟利用不知情之人，採伐私有山坡
      地上之樹木，行為甚為卑劣，犯後迄今尚未與被害人達成
      民事和解，且盜伐樹木數量不少，理應重罰，惟念其犯後
      能坦白承認，節省有限之司法資源，及其智識程度，手段
      平和，犯罪所得不多等一切情狀，量處如主文所示之刑，
      以資懲儆。
（四）至警方查獲之鏈鋸1 台、柴刀1 把等工具，均非被告所有
      ，不能依山坡地保育利用條例第34條第5 項之規定宣告沒
      收，併此敘明。
四、應適用之法條：
（一）刑事訴訟法第273 條之1 第1 項、第299 條第1 項前段、
      第310 條之2、第454條第1項。
（二）山坡地保育利用條例第34條第1項。
（三）刑法第11條前段、第339 條第1 項、第47條第1 項、第55
      條前段。
（四）刑法施行法第1條之1。
五、本判決係依刑事訴訟法第310 條之2 、第454 條第1 項製作
    ，依法僅記載當事人欄、主文、犯罪事實、證據名稱以及應
    適用之法條，其中犯罪事實部分，依同法第308 條之修正立
    法理由，亦僅記載犯罪構成要件事實，關於刑罰加重事由（
    含累犯在內）免予記載（法院辦理刑事訴訟案件應行注意事
    項第144 點參照），但仍於主文予以表明，並於應適用之法
    條欄予以引用。如不服本判決，應於判決送達之日起10日內
    ，向本院提起上訴。
本案經檢察官林俊杰到庭執行職務。
中    華    民    國  100     年    8     月    9     日
                  刑事第三庭    法  官  柳 章 峰
以上正本證明與原本無異。
如不服本判決應於收受判決後10日內向本院提出上訴書狀，並應
敘述具體理由。其未敘述上訴理由者，應於上訴期間屆滿後20日
內向本院補提理由書( 均須按他造當事人之人數附繕本) 「切勿
逕送上級法院」。告訴人或被害人如對本判決不服者，應具備理
由請求檢察官上訴，其上訴期間之計算係以檢察官收受判決正本
之日期為準。
                                書記官  江 秋 靜
中    華    民    國  100     年    8     月    9     日
附記論罪之法條全文：
刑法第339條
意圖為自己或第三人不法之所有，以詐術使人將本人或第三人之
物交付者，處5 年以下有期徒刑、拘役或科或併科1 千元以下罰
金。
以前項方法得財產上不法之利益或使第三人得之者，亦同。
前二項之未遂犯罰之。
山坡地保育利用條例第9條
在山坡地為下列經營或使用，其土地之經營人、使用人或所有人
，於其經營或使用範圍內，應實施水土保持之處理與維護︰
一  宜農、牧地之經營或使用。
二  宜林地之經營、使用或採伐。
三  水庫或道路之修建或養護。
四  探礦、採礦、採取土石、堆積土石或設置有關附屬設施。
五  建築用地之開發。
六  公園、森林遊樂區、遊憩用地、運動場地或軍事訓練場之開
    發或經營。
七  墳墓用地之開發或經營。
八  廢棄物之處理。
九  其他山坡地之開發或利用。
山坡地保育利用條例第10條
在公有或他人山坡地內，不得擅自墾殖、占用或從事前條第1 款
至第9 款之開發、經營或使用。
山坡地保育利用條例第34條
違反第10條規定者，處6 月以上5 年以下有期徒刑，得併科新
  台幣60萬元以下罰金。
前項情形致釀成災害者，加重其刑至二分之一；因而致人於死
  者，處5 年以上12年以下有期徒刑，得併科新台幣1 百萬元以
  下罰金；致重傷者，處3 年以上10年以下有期徒刑，得併科新
  台幣80萬元以下罰金。
因過失犯第1 項之罪致釀成災害者，處1 年以下有期徒刑，得
  併科新台幣60萬元以下罰金。
第1 項未遂犯罰之。
犯本條之罪者，其墾殖物、工作物、施工材料及所使用之機具
  沒收之。